【裁判字號】    96,訴,1414
【裁判日期】    970516
【裁判案由】    違反毒品危害防制條例
【裁判全文】
臺灣臺南地方法院刑事判決              96年度訴字第1414號
公  訴  人  臺灣臺南地方法院檢察署檢察官
被      告  甲○○
                    現另案羈押於台南看守所
指定辯護人  陳文欽律師
上列被告因違反毒品危害防制條例案件，經檢察官提起公訴（96
年度營偵字第956號），本院判決如下：
    主  文
甲○○無罪。
    理  由
一、公訴意旨略以：甲○○基於販賣第一級毒品海洛英之集合犯
    意，自民國96年6月上旬起，在嘉義市市區，接續販賣海洛
    英予丙○○（由檢察官另案起訴）施用10次。96年6月30日
    上午，因在嘉義縣之丙○○腳受傷無法行走須買海洛英解癮
    而電知甲○○，甲○○乃駕駛車號1870－SW號小客車前往接
    載，丙○○上門後乃將欲購買海洛英之新臺幣（下同）4千
    元，交與甲○○，甲○○旋於同日上午10時許，在臺南市區
    某處，下車後向不詳姓名女子販入第1級毒品海洛英3包，返
    回車上，即交海洛英1包與丙○○，甲○○復於同日上午11
    時許，在臺南縣後壁鄉某處，販賣海洛英1包予不詳姓名男
    子，得款2千元，嗣於同日上午11時30分許，在臺南縣後壁
    鄉嘉苳村後壁國中前，因行跡可疑，為警盤查而查獲，扣得
    丙○○所購得之海洛英1包（重0.9公克）、甲○○所販入之
    海洛英1包（毛重0.87公克，袋重0.31公克）、電子磅秤1個
    、夾鏈袋113個、玻璃管6支、斜口吸管2支、行動電話3支、
    2500元（另500元為甲○○加油500元所剩）。因認被告甲○○所為，係違反毒品危害防制條例第4條第1項之販賣第一級
    毒品（海洛英）罪嫌。
二、按犯罪事實應以證據認定之，無證據不得推定其犯罪事實；
    又不能證明被告犯罪，應諭知無罪之判決，刑事訴訟法第一
    百五十四條第二項、第三百零一條第一項分別定有明文。次
    按檢察官就被告犯罪事實，應負舉證責任，並指出證明之方
    法，刑事訴訟法第一百六十一條第一項定有明文。是檢察官
    對於起訴之犯罪事實，應負提出證據及說服之實質舉證責任
    。倘其所提出之證據，不足為被告有罪之積極證明，或其指
    出證明之方法，無從說服法院以形成被告有罪之心證，基於
    無罪推定之原則，自應為被告無罪判決之諭知（最高法院九
    十五年度台上字第三六九號判決意旨參照）。再認定犯罪事
    實所憑之證據，雖不以直接證據為限，間接證據亦包括在內
    ，然而無論直接或間接證據，其為訴訟上之證明，均須達於
    通常一般之人均不致於有所懷疑，而得確信其為真實之程度
    ，始得據為有罪之認定，若其關於被告是否犯罪之證明未達
    此程度，而有合理性懷疑之存在，致使無從形成有罪之確定
    ，根據「罪證有疑，利於被告」之證據法則，即不得遽為不
    利被告之認定（最高法院七十六年臺上字第四九六八號判例
    意旨參照）。
三、公訴人認被告涉犯販賣第一級毒品海洛因罪嫌，無非以：被
    告甲○○自白、證人丙○○、林政芳之證述及扣案之海洛英
    1包（0.87公克，毛重0.31公克）、電子磅秤1個、夾鏈袋11
    3 個、玻璃管6支、斜口吸管2支、行動電話3支、新臺幣
    2500 元暨法務部調查局鑑定書1份等資為依據。
四、經查：
（一）按刑事訴訟法第一百五十九條之一第二項之規定，被告以
      外之人（含共同被告、共犯、證人、鑑定人、被害人等）
      於偵查中向檢察官所為之陳述，除顯有不可信之情況者外
      ，得為證據。本件證人丙○○96年6月30日在偵查中經具
      結後所為之陳述，辯護人雖以具結日期為96年6月30日與
      偵訊筆錄上所載之製作日期96年6月25日不符，認為該筆
      錄內容未經合法具結，應無證據能力。惟本院審酌起訴書
      所載被告與丙○○為警獲日期係96年6月30日，被告與丙○○警詢筆錄製作日期記載96年6月30日，及二人移送察
      官偵訊時，報到單日期亦記為96年6月30日，有各該資料
      在卷可按。雖附於96年6月30日報到單後之偵訊筆錄日期
      載為96年6月25日，惟綜合上情，被告與丙○○二人在96
      年6 月30日之前既無查獲之事實，自不可能於96年6月25
      日因本案接受偵查，故96年6月25日偵訊筆錄應係96年6月
      30日之誤載。丙○○於偵查中先經檢察官就其施用第一級
      毒品海洛因部分之犯行接受訊問，坦承施用海洛因，於96
      年6 月30日22時46分就其自己涉案部分製作筆錄後，2分
      鐘後即同日22時48分經檢察官告以具結之義務及偽證之處
      罰，具結後就被告甲○○所涉犯行向檢察官所為之陳述，
      本院認為丙○○就自己不利之施用第一級毒品部分之犯行
      坦承不諱，於偵查中應無神智不清、體力不濟或遭受其他
      心理壓力之情況，其就被告甲○○涉案部分之供述，即無
      不可信之情況，丙○○偵查中之供述，應有證據能力。
（二）公訴意旨指被告自96年6之上旬起，接續販賣第一級毒品
      海洛因給丙○○施用10次，無非以丙○○於前開96年6月
      25日（應係96年6月30日之誤載）偵訊筆錄之證述「（你
      最近施用的毒品海洛因都是向誰買的？）向甲○○買的」
      、「（前後買過幾次？）買過十幾次了」為依據。惟丙○○於本院審理時，到場具結後證稱：「（提示偵卷第十頁
      丙○○偵訊筆錄，筆錄上記載你向甲○○購買毒品十次等
      ，你有何意見？）次數沒有那麼多，甲○○要去跟別人拿
      藥的時候，都會跟我說，我都會拿錢交待甲○○幫我買，
      我不知道這種情形是否算是販賣，當時在白河分局他們說
      這就是販賣。次數幾次時間已久，我記不清楚」、「（你
      曾經託甲○○買毒品幾次？）好幾次，大約四、五次」、
      「（你跟甲○○拿海洛因時，你是如何跟他拿？）我先拿
      錢給他，甲○○回來時，會說他去跟別人拿到東西了，然
      後就會拿給我」、「（你都拿多少錢給甲○○？）一千元
      」、「（甲○○都拿幾包海洛因給你？）一包，重量多少
      我不知道」、「（你拿一千元給甲○○的情形有幾次？）
      大約四、五次左右，詳細次數因為時間已久，我忘記了」
      、「你為何會拿一千元給甲○○？）我曾經跟甲○○要過
      毒品，他跟我說那個很貴，他不要給我，我就跟他說，如
      果他要去拿藥，我就拿一千元給他，拜託他幫我拿」。丙○○關於向被告甲○○拿毒品海洛因之次數，偵查中及本
      院審理時即有「十幾次」及「四、五次」之差別，究竟幾
      次，已難認定。且依丙○○所述，伊都拿一千元給甲○○
      ，甲○○去向別人拿取後再拿一包海洛因給丙○○，重量
      多少丙○○不知道。則甲○○拿丙○○之一千元後，交付
      與丙○○之一包海洛因，是否與二人認知之一千元海洛因
      重量相符？被告有無從前手拿取海洛因後，從中扣剋少量
      海洛因以謀利？抑或被告僅係單純代購轉交？在證據法則
      上實難論定。本院認為依丙○○前開陳述，被告甲○○於
      96 年6月上旬交付海洛因與丙○○之行為，並無足夠證據
      可以認定被告甲○○係出於營利意圖，自難遽論其販賣毒
      品罪責。再者，丙○○於審理時亦陳明，伊於偵查中陳稱
      向甲○○「買」海洛因，係因警方誘導稱其所為即係「購
      買」。本院審酌丙○○於本院中之供述，其所為雖可能係
      「購買」，惟亦有可能係「合資購買」及「單純代購轉交
      」，且此部分犯行並無毒品或其他販賣工具扣案，亦難只
      憑丙○○偵查中指稱係向被告甲○○「買」毒品海洛因，
      即謂被告確有販賣海洛因之犯行。
（三）96年6月30日查獲當日，被告及丙○○均不否認，被告於
      收受丙○○四千元後共同前往台南市○○路某不詳處購買
      毒品。惟該次行為是否確係被告販賣第一級毒品海洛因與
      丙○○，亦有下列疑點：
    (1)被告如係販賣毒品者，斷無偕同購買者即丙○○共同前往
      出賣者處拿取毒品之理。蓋購買者丙○○如知悉被告之毒
      品前手出賣者之所在或連絡方法，嗣後即自行前往該處購
      買或自行連繫購買事宜即可，何須再透過被告購買！被告
      如確有販賣毒品，無非在販賣過程賺取差價或扣取海洛因
      ，謀取利益，實無可能做出前開自斷財源之舉。而本件被
      告竟偕同丙○○共同前往台南市○○路被告購買毒品處，
      實與販賣之常情相違，反可認被告辯稱伊與丙○○合資購
      買毒品一節，尚非無據。
    (2)丙○○於偵查中稱查當日向被告購買一包海洛因四千元（
      詳偵卷p11），惟關於購買毒品細節則未詳述。丙○○於
      本院審理時就購毒過程詳稱：「甲○○說要去拿藥，我就
      拿四千元託他幫我買，他邀我一起去那邊直接施打海洛因
      ，我就跟他去了」、「當時我在車內，對方拿給他時，甲○○就整包海洛因拿給我，我就在車上將海洛因分成兩包
      」、「我是用倒的，按平常一千元多少的量來計算」、「
      甲○○叫我四千元多少自己倒」（97年3月7日審判筆錄p9
      ）。被告甲○○於96年6月30日當發當天偕同丙○○共同
      前往出賣毒品者處，已違常情。甲○○購得毒品海洛因後
      ，未自行分裝，反將整包海洛因交丙○○自己分裝，請丙○○自己依四千元的量，自行倒成兩包。甲○○上開做法
      顯與一般販毒者不同，實與二人合資共同購買後，依出資
      額分取應得之毒品量較相符。且從丙○○所證述甲○○之
      行為實看不出有何從丙○○交付之四千元中，牟取利益之
      營利意圖。被告此部分行為，實難僅以丙○○於偵查中指
      稱係向被告購買毒品，即論坐被告販賣一級毒品之罪責。
    (3)96年6月30日查獲當日從丙○○身上查扣之海洛因一包，
      並未於本件扣案，應係由丙○○施用毒品案件中，另案處
      理。惟依查獲當時警方初步秤重之結果，甲○○身上之海
      洛因一包，重0.8公克（檢驗後海洛因淨重0.56公克，袋
      重0.31公克，故毛重0.87公克）、丙○○身上查扣之海洛
      因一包重0.9公克，有扣押書各一紙附於警卷可參。惟依
      丙○○於偵查中供稱「他（甲○○）本來有五千元，他又
      向他的朋友拿四千元，我的四千元就交給他，他一共一萬
      三。一萬三買了一萬二，還剩一千，加油五百元，還五百
      元。在路上他又賣另一個毒品海洛因二千，所以他還有二
      千五百元」（偵卷p12）。綜合丙○○偵查及審判中之說
      法，案發日，甲○○載丙○○前往台南市○○路某處買了
      一萬二千元的海洛因一大包，由丙○○自己倒成二包，丙○○按四千元的量，自己倒裝成一包，依丙○○同日所陳
      約為三分之一多一點，此應即係查獲時，在丙○○所扣得
      之海洛因一包。剩餘之海洛因即甲○○所持有之海洛因一
      包，其重量依丙○○所陳或依價格核計，均應為丙○○持
      有一包海洛因之二倍。丙○○自陳在查獲前即從台南市回
      到查獲處曾施用一次海洛因，估計為0.1公克（按海洛因
      一次施用過200毫克即0.2公克即有致死之虞，行政院衛生
      署管制藥品管理局管檢字第109652號函參照），加計後估
      計甲○○從台南市回到查獲處身上之海洛因至少應在二公
      克以上。而依丙○○之說法，甲○○僅賣出二千元海洛因
      一包，其重量應為丙○○自己出資四千元的一半，換算後
      應為0.5公克以下（ (0.9+0.1)/2=0.5），則甲○○身上
      之海洛因至少仍應有1.5公克（2-0.5=1.5）以上，而非查
      獲時之0.8公克。且被告甲○○於96年6月30日如有販賣海
      洛因一包與丙○○得款四千元，加上丙○○指陳再賣一包
      海洛因二千元，甲○○為警查獲時身上之款項應在六千元
      以上，亦與查獲時甲○○身上之二千五百元不符。丙○○
      此部分證述內容與事發後之客觀事證不符，難認真實，顯
      無可採。
（四）公訴意旨另指甲○○在從台南市回到查獲處曾台南縣後壁
      鄉某處，販賣海洛因一包與不詳姓名男子部分，檢察官除
      依據丙○○偵查中前開（三）之指述外，並無諸如賣出
      之毒品、購買對象等證據可供參佐。且丙○○關於甲○○
      販賣價格雖指明為二千元，惟販賣之重量與事後從甲○○
      身上查獲之重量不符，詳如前述。且丙○○就此部分於本
      院審理時結稱：「我好像有看到對方有拿錢給甲○○，多
      少錢我不知道，我有看到甲○○拿東西給對方，但是我不
      知道他拿什麼東西給對方，我去警局時，他們說這就是販
      賣，我當時藥癮發作，腳又痛，頭的暈暈的」、「我知道
      那個人有拿兩千元給甲○○，但是甲○○有無拿東西給他
      ，我不清楚，在檢方的陳述是真實的」，則丙○○就甲○○該次販賣行為有無確實看到甲○○拿毒品給對方，顯然
      於審理時已不敢確認。另辯護人於本院審理時聲請傳訊證
      人乙○○，經其到場結稱「（最後一次見面是何時？）96
      年，幾月份我忘記了，大約是年中，在後壁國中見面，應
      該是白天見面的」、「（當天為何要見面？)被告說要跟
      我借兩千元修理車子」、「（見面之前他如何跟你聯繫？
      ）被告用電話跟我聯繫，說他在那裡，我拿錢過去給他」
      、「（你兩千元如何拿給被告？）我騎機車去，被告沒有
      下車，我就直接拿兩千元給被告，拿完我就走了」、「（
      車上還有無其他人？）我印象中有看到車子旁邊有一個人
      ，我不知道是否是他的朋友，那個人有下車，走到學校操
      場的水龍頭洗臉，是一個男生」。依乙○○之證述，與被
      告於審理期日自陳「兩千元是我跟乙○○借的，五百元是
      我加油剩下的，我原來剩下一仟元，加油剩下五百元，再
      跟乙○○借兩千元，是要換機油的」內容相合。被告查獲
      時身上之二千五百元既有丙○○指稱賣毒所得及乙○○證
      述借款修車二種可能，自難僅憑丙○○事後已無法確定之
      說詞，遽被告甲○○確有該次販賣海洛因之行為。
五、綜上所述，公訴意旨所舉被告涉有販賣第一級毒品罪嫌之論
    據，尚無從證明被告確實涉有上開犯行，不能使本院得有罪
    之確信。起訴書雖於證據及所犯法條欄中列舉林政芳作為被
    告甲○○有在販賣「海洛因」之證據之一，惟林政芳警詢及
    偵查中僅供述曾向甲○○購買過「安非他命」（偵卷p47、
    p56），林政芳之供述是否屬實，尚待查證，然實難引為甲○○確有販賣「海洛因」之證據。此外，復查無其他積極證
    據可資認定被告涉有前開罪嫌，自應為被告無罪判決之諭知
    。
據上論斷，應依刑事訴訟法第三百零一條第一項，判決如主文。
本案經檢察官簡光昌到庭執行職務
中    華    民    國    97    年     5    月    16    日
            刑事第七庭    審判長法  官  陳振謙
                                法  官  黃莉莉
                                法  官  卓穎毓
以上正本證明與原本無異。
如不服本判決應於收受本判決後10日內向本院提出上訴書狀，並
應敘述具體理由。如未敘述上訴理由者，應於上訴期間屆滿後20
日內向本院補提理由書狀（均須按他造當事人之人數附繕本）「
切勿逕送上級法院」。
                                書記官  黃雅雲
中    華    民    國    97    年     5    月    16    日


司法院資訊處製作；財團法人民間司法改革基金會備份。
